最高法院刑事判決　　　　　　　九十四年度台上字第三八０號
　　上　訴　人　甲○○
　　　　　　　　　　　　號
上列上訴人因違反著作權法案件，不服台灣高等法院台中分院中
華民國九十三年五月十二日第二審更審判決（九十三年度重上更
(二)字第六四號，起訴案號：台灣彰化地方法院檢察署八十八年度
偵字第五一二、五三一號），提起上訴，本院判決如下：
    主  文
上訴駁回。
    理  由
按刑事訴訟法第三百七十七條規定，上訴於第三審法院，非以判
決違背法令為理由，不得為之。是提起第三審上訴，應以原判決
違背法令為理由，係屬法定要件。如果上訴理由狀並未依據卷內
訴訟資料，具體指摘原判決不適用何種法則或如何適用不當，或
所指摘原判決違法情事，顯與法律規定得為第三審上訴理由之違
法情形，不相適合時，均應認其上訴為違背法律上之程式，予以
駁回。本件上訴人甲○○上訴意旨略稱：(一)、本件扣案之證物均
與原判決所認定上訴人所犯之罪無關，亦非供犯罪所用之物，顯
無積極事證足以佐證上訴人所寄送之物，屬侵害告訴人新人類資
訊科技股份有限公司（下稱新人類資訊公司）與美商微軟股份有
限公司（美商微軟公司）所享有電腦程式著作權之盜版光碟，原
判決事實逕認上訴人所寄送之貨物為侵害告訴人等享有著作權之
盜版光碟，自有事實與理由矛盾之違法。又既不能證明上訴人所
寄送之貨物內容為何，當無法認定被害人為誰？告訴人等所為之
告訴自不合法。(二)、本件案發之初，並未查扣任何販賣之光碟，
亦無重製燒錄之機器設備，而在電腦網站公開販賣軟體與是否實
際販賣該軟體並無必然關係，且證人供證亦不能推論上訴人所寄
之貨物係屬盜版之光碟，原判決認定事實有不依證據、與所採證
據不相適合及判決理由不備之違法。(三)、上訴人本身並無擅自重
製光碟之行為，而所代為寄送之光碟，已經「陳忠義」包裝妥適
，亦無從判斷是否為侵害告訴人等著作財產權之盜版光碟，自與
著作權法第八十七條第二項行為人須明知為侵害著作權或製版權
之物之要件不符，原判決以未經事實認定之上訴人前開自白資為
犯罪事實之認定，有適用法則不當之違法。又本件所寄送之物自
製作、包裝、書寫收件人之地址悉由陳忠義負責，上訴人僅負責
拿至郵局交付，並無分擔犯罪行為，亦未分紅，僅取得交付貨物
之勞力代價，原判決認定共同正犯亦有適用法則不當之違法。再
由卷附陳忠義之天碟工作網站下載所販賣光碟之目錄資料內容，
其販賣物除侵害告訴人新人類資訊公司及美商微軟公司所享有之
著作權外，尚有為數甚多之非侵害著作權之色情光碟在內，雖陳
忠義所使用郵局帳戶每日或每隔一日均有數度交易金額進出，但
上訴人並非每筆交易均可獲得新台幣（下同）二、三千元之酬勞
，茍如原審認定，陳忠義將無利可圖，原判決認定上訴人賴此維
生係常業犯，顯違證據法則云云。
惟查：(一)、原判決撤銷第一審不當之判決，改判仍論處上訴人共
同以明知為侵害著作權之物而意圖營利而交付之方法侵害他人著
作權為常業罪刑，已依卷證資料敘明其所憑之證據及認定之理由
。並依天碟工作室網站之廣告、上訴人自承將其以陳水車名義租
用之呼叫器、以陳水車、林淑英名義開設之郵局信箱及劃撥儲金
帳號交付陳忠義作為客戶訂購光碟之聯絡工具及收受客戶劃撥購
買光碟價金之用、知悉陳忠義所託寄之光碟係盜拷光碟片與陳忠
義要求伊提供帳戶賣大補帖之供述等證據，認上訴人所辯伊所受
託寄送之物不知其內容，其有正當工作及職業收入，雖受陳忠義
委託代為寄送貨物，亦非恃此維生，不構成常業犯，並不足採，
於理由詳加說明及指駁。經核所為論敘，均與卷內證據資料相符
，從形式上觀察，並無違背經驗法則、論理法則等違法情形存在
。(二)、告訴人之告訴，雖係使被告受刑事訴追為目的，是其陳述
是否與事實相符，固應調查其他證據以資審認。然證明告訴人指
訴與事實相符之證據，並不以直接證據為限，若間接證據，已足
供佐證告訴人之指訴為真實，亦非不得以之與告訴人之指訴，相
互印證，併採為判決之基礎。本件原判決依據天碟工作室之網站
所刊之廣告、證人即彰化縣員林鎮員林郵局郵務佐之證述、陳水
車、林淑英郵局劃撥儲金帳號歷史交易資料、專用信箱申請書、
劃撥存款資料等證據，認已足供證明告訴人等之指訴與事實相符
，並於理由內詳加敘明，自無上訴意旨所指認定事實不依證據，
事實認定與證據、理由矛盾，判決理由不備之違法。(三)、本件原
判決事實已經載明上訴人明知陳忠義所販賣為盜版光碟，提供陳
水車、林淑英之郵政信箱、劃撥帳號供陳忠義使用，又將侵害告
訴人等之著作財產權之光碟寄送，代陳忠義用提款卡領取郵務人
員於送交光碟片收取現金存入劃撥帳號之款項，每次並收取其中
二至三千元之酬勞，理由內亦敘明所憑之證據及心證理由，其所
為即屬原判決所論犯行之構成要件行為，原判決論以共同正犯，
並無適用法則不當或理由不備之違法。又依卷內陳水車、林淑英
郵局劃撥儲金帳號歷史交易資料，其帳戶匯入款項分別達數十萬
元，尤其陳水車（民國八十七年七月十六日至七月三十日）部分
，半個月存入金額高達四十萬元左右（見調查局卷註記「+」部
分），每日均以提款機提領金額，則上訴人每日代為寄送，並收
取二至三千元之酬勞，原判決認定恃此維生，當無違背證據法則
。至於其餘上訴意旨所執各詞，原判決已在理由內逐一論斷綦詳
，並無如上訴人所云之違法。上訴意旨，徒就原判決已說明之事
項，及原審採證認事之職權行使，任意指摘為違法，且為事實之
爭執，顯與法律規定得為第三審上訴理由之違法情形，不相適合
。其上訴違背法律上之程式，應予駁回。
據上論結，應依刑事訴訟法第三百九十五條前段，判決如主文。
中　　華　　民　　國　九十四　年　　一　　月　 二十 　日
                      最高法院刑事第八庭
                          審判長法官  陳  炳  煌
                                法官  陳  世  雄
                                法官  韓  金  秀
                                法官  吳  信  銘
                                法官  徐  文  亮
      本件正本證明與原本無異
                                      書  記  官
中　　華　　民　　國　九十四　年　　一　　月　二十七　日
                                                      Ｋ
